臺灣新北地方法院民事裁定
110年度消債更字第423號
聲  請  人  陳怡平（即陳慧琳）


上列當事人因消費者債務清理事件，聲請更生，本院裁定如下：
    主  文
聲請人乙○○即陳慧琳自中華民國111年2月11日上午10時起開始更
生程序。
命司法事務官進行本件更生程序。
    理  由
一、按債務人不能清償債務或有不能清償之虞者，得依本條例所
    定更生程序，清理其債務。債務人無擔保或無優先權之債務
    總額未逾新臺幣（下同）1,200 萬元者，於法院裁定開始清
    算程序或宣告破產前，得向法院聲請更生。本條例所稱消費
    者，指5 年內未從事營業活動或從事小規模營業活動之自然
    人，消費者債務清理條例（下稱消債條例）第3 條、第42條
    第1 項、第2 條第1 項分別定有明文。次按債務人對於金融
    機構負債務者，在聲請更生或清算前，應向最大債權金融機
    構請求協商債務清償方案，或向其住、居所地之法院或鄉、
    鎮、市、區調解委員會聲請債務清理之調解。債務人為前項
    請求或聲請，應以書面為之，並提出財產及收入狀況說明書
    、債權人及債務人清冊，及按債權人之人數提出繕本或影本
    。協商或調解成立者，債務人不得聲請更生或清算，但因不
    可歸責於己之事由，致履行有困難者，不在此限，消債條例
    第151 條第1 項、第2 項、第7 項、第45條第1 項亦規定甚
    明。又按前開法律規定之「但因不可歸責於己之事由，致履
    行有困難者，不在此限」，其立法意旨係基於債務清償方案
    成立後，應由債務人誠實遵守信用履行協商還款條件，惟於
    例外情形下發生情事變更，在清償期間收入或收益不如預期
    ，致該方案履行困難甚或履行不能，因不可歸責於己之事由
    ，始能聲請更生或清算。此規範意旨在避免債務人任意毀諾
    已成立之協商，濫用更生或清算之裁判上債務清理程序。蓋
    以債務清償方案係經當事人行使程序選擇權所為之債務清理
    契約，債務人應受該成立之協議所拘束。債務人既已與金融
    機構協商成立，如認該協商方案履行有其他不適當情形，自
    仍應再循協商途徑謀求解決。所謂不可歸責於己之事由並不
    以債務人「不可預見」為必要，消債條例第151 條第7 項但
    書規定情形，僅須於法院就更生或清算之聲請為裁判時存在
    即可，不以協商成立後始發生者為限，並與債務人於協商時
    能否預見無關。債務人於協商時縱未詳加思考、正確判斷，
    或可預見將來履行可能有重大困難而仍冒然簽約成立協商，
    亦不能據此即認其履行顯有重大困難係可歸責於債務人（司
    法院98年第1 期民事業務研究會第24號司法院民事廳消費者
    債務清理條例法律問題研審小組意見參照）。
二、聲請意旨略以：伊債務發生之原因係因遭朋友詐騙，以為簽
    立的是投資契約，沒想到是跟銀行借款的文件。伊於民國10
    6年任職於亞譽國際數位公司擔任業務，平均每月薪資35,00
    0元，伊遂於106年9月18日與甲○（台灣）商業銀行股份有限
    公司(下稱甲○銀行)協商，約定分180期、年利率5%、月付金
    11,395元之還款方案，詎料伊僅於10月繳納首期，就於106
    年11月6日遭公司資遣，因而毀諾。伊目前擔任美甲師，每
    月收入僅約24,000元左右，扣除每月各人支出12,000元、房
    租4,000元及2名子女扶養費7,000元，每月僅有1,000元可供
    清償，然伊積欠債務總金額為1,486,089元，若以每月清償1
    ,000元計算，需要清償120多年之久，伊有不能清償債務之
    情事，爰依法聲請開始更生程序等語。
三、經查，聲請人提出本件更生聲請前，曾與甲○銀行、台北富
    邦商業銀行股份有限公司、國泰世華商業銀行股份有限公司
    、兆豐國際商業銀行股份有限公司、玉山商業銀行股份有限
    公司、大眾商業銀行股份有限公司、中國信託商業銀行股份
    有限公司協商，約定自106年10月10日起，分180期、年利率
    5%、每月清償11,395元，然聲請人於106年12月11毀諾；聲
    請人嗣後又於106年12月19日與甲○銀行進行調解，甲○銀行
    提供分180期、利率0%、月付金8,218元之還款方案，因雙方
    意見不一，調解不成立各節，有聲請人提出之新北市中和區
    調解委員會調解筆錄為證，並有甲○銀行函覆可稽（見本院
    卷第37、379至391頁），此部分事實堪以認定，合先敘明。
    本件聲請人聲請更生，依首開規定，須有不能清償債務或有
    不能清償之虞之情事存在外，尚須具有不可歸責於己之事由
    ，致履行有困難之要件存在。
四、次查：
  ㈠聲請人主張：伊名下有郵局存款247元、元大銀行存款35元(
    原大眾銀行)、玉山銀行存款22元、甲○銀行存款314元、國
    泰世華銀行存款48元、台北富邦銀行存款23元、合作金庫銀
    行存款137元、機車一台（車牌號碼000-000，於110年7月12
    日報廢）、三商美邦人壽保單保單解約金18,170元、3,377
    元、2,745元、5,832元、5,892元、國泰人壽保單解約金16,
    507元、15,626元、4,153元、2,611元、台灣人壽保單解約
    金16,694元外，無其他財產；聲請人目前擔任美甲師，每月
    收入僅約24,000元左右乙節，業據提出財產及收入狀況說明
    書、全國財產稅總歸戶財產查詢清單、郵局、大眾銀行玉山
    銀行、甲○銀行、國泰世華銀行、台北富邦商業銀行、合作
    金庫銀行存摺封面及內頁、廢機動車輛回收管制聯單、保險
    單、107 至109 年度綜合所得稅各類所得資料清單、勞工保
    險被保險人投保資料表、保單終止試算表中華民國人壽保險
    商業同業公會保險業通報作業資訊系統資料查詢結果表等件
    為證（見本院卷第21、39至178、341至365頁），堪可憑採
    。
  ㈡按債務人必要生活費用，以最近一年衛生福利部或直轄市
    政府所公告當地區每人每月最低生活費1.2 倍定之，消債條
    例第64條之2 第1 項定有明文。經查，聲請人主張其每月支
    出餐飲費7,800元、交通費400元、電信費1,400元、雜支2,4
    00元、房租4,000元，合計16,000元（見本院卷第25、317頁
    ），雖僅提出房屋租賃契約書、電信費繳款通知為證(見本
    院卷第179至185、189頁)，惟徵以前揭說明及參以111年度
    新北市每人每月最低生活費用之1.2 倍為18,960元，是聲請
    人主張每月個人必要生活費用為16,000元，堪可憑採。
  ㈢聲請人主張其育有2 名未成年子女，每月支出2名子女扶養費
    各3,500元，合計7,000元乙節，業據聲請人提出財產及收入
    狀況說明書、新北市立永平高級中學、新北市立安康高級中
    學繳費收據、戶籍謄本、全國財產稅總歸戶財產查詢清單、
    108、109年度綜合所得稅各類所得資料清單為證（見本院卷
    第25、187、191、371至377頁），衡酌聲請人之2名子女分
    別係95年5月7日、98年1月4日出生，現為15 、13歲，堪認
    聲請人之未成年子女現無謀生能力。又依民法第1089條第1 
    項規定，聲請人應與子女之父親共同負擔扶養費。據此計算
    ，並依消債條例第64條之2 第2 項規定，聲請人主張其每月
    需支付子女扶養費為7,000元，較聲請人本應負擔子女每月
    消費支出18,960元（即：18,960元÷2 人×2＝18,960元）為低
    ，應堪採信。
  ㈣綜上，聲請人每月可處分所得數額為24,000元，扣除每月必
    要支出及扶養費23,000元後，剩餘1,000元，顯不足以負擔
    甲○銀行提供分180期、利率0%、月付金8,218元之還款方案
    ，堪認聲請人可處分所得扣除自己及依法應受扶養者所必要
    生活費用之餘額，連續三個月低於債務清償方案應清償之金
    額，則依上列規定，應認聲請人有不能清償債務之情事及因
    不可歸責於己之事由，致履行有困難。
五、綜上所述，本件聲請人確因不可歸責於己之事由，致有困難
    無法繼續依約履行清償債務，又所負無擔保或無優先權之本
    金及利息債務並未逾1,200萬元，且未經法院裁定開始清算
    程序或宣告破產，而聲請人於聲請更生前1日回溯5年內未從
    事營業活動。復查無消債條例第6條第3項、第8條或第46條
    各款所定駁回更生聲請之事由存在，則聲請人聲請更生，應
    屬有據，自應准許。至於聲請人於更生程序開始後，應另提
    出足以為債權人會議可決或經法院認為公允之更生方案以供
    採擇，俾免更生程序進行至依消債條例第61條規定應行清算
    之程度，附此敘明。
六、爰裁定如主文。
中　　華　　民　　國　　111 　年　　2 　　月　　11　　日
　　　　　　　　　     民事第一庭  法  官  張惠閔
以上正本證明與原本無異。
本件裁定不得抗告。
本裁定已於民國111年2月11日上午10時公告。
中　　華　　民　　國　　111 　年　　2 　　月　　11　　日
                              書記官  林沂㐵